臺灣臺南地方法院交通事件裁定　　　　　96年度交聲字第98號
原處分機關 交通部公路總局嘉義區監理所臺南監理站
異議人即受
處分人　　　甲○○
上列受處分人因違反道路交通管理處罰條例案件，對於交通部公
路總局嘉義區監理所臺南監理站，民國96年1月25日所為之裁決
處分（處分案號：嘉監南字第裁74-S00000000號），聲明異議，
本院裁定如下：
    主  文
異議駁回。
    理  由
一、原處分意旨略以：異議人即受處分人甲○○（下稱異議人）
    於民國96年1月2日13時25分許，駕駛車牌號碼7593-JD號自
    小客車，行經臺南市○○路○段55巷巷口，設有燈光號誌管
    制之交岔路口時，未遵守燈光號誌管制而闖紅燈。經台南市
    警察局第三分局安南派出所警員（下稱舉發機關）予以製單
    舉發。嗣原處分機關即交通部公路總局嘉義區監理所台南監
    理站，以異議人之違規事實明確，乃依道路交通管理處罰條
    例（下稱處罰條例）第53條第1項、第63條第1項第3款之規
    定，裁處異議人罰鍰新台幣（下同）2700元，並記違規點數
    3 點等語。
二、本件聲明異議意旨略以：異議人並未有闖紅燈事實，當日異
    議人行經該交通號誌時，燈號正由綠燈轉變為黃燈，該路口
    略呈圓弧且黃燈時間很短，而異議人車速較慢，故完全通過
    時燈號已轉為紅燈，距燈號數公尺外，有一員警正對一男一
    女之機車騎士開單告發，書寫中抬頭，異議人正好通過，就
    認定異議人闖紅燈，該員警當時單獨執勤，且正開單告發中
    ，並未直視異議人通過交通號誌的經過情形，且未拍照或錄
    影存證，如何認定異議人有闖紅燈之違規行為，為此請求撤
    銷原處分等語。
三、按汽車駕駛人，行經有燈光號誌管制之交岔路口闖紅燈者，
    處1,800元以上5,400元以下罰鍰；又汽車駕駛人有上開情形
    時，除依原條款處罰鍰外，並記違規點數3點，處罰條例第
    53條第1項、第63條第1項第3款分別定有明文。
四、本院審酌：
  (一)異議人甲○○於96年1月2日13時25分許，駕駛車牌號碼7593
    -JD號自小客車，行經臺南市○○路○段55巷巷口，設有燈光
    號誌管制之交岔路口時，經舉發機關以「闖紅燈（南向北直
    行」為由，予以製單舉發，嗣原處分機關以異議人之違規事
    實明確，乃依處罰條例第53條第1項、第63條第1項第3款之
    規定，裁處異議人罰鍰2700元，並記違規點數3點乙節，有
    ：
    原處分機關嘉監南字第裁74-S00000000號裁決書。
    舉發機關南市警交字第S00000000號舉發違反道路交通管
      理事件通知單。
    等件為證，且為異議人所不否認，此部分事實當可認定。
  (二)證人即當日舉發員警陳慶福於本院調查中證稱：本件是我舉
    發的，當時我執行12至14交通稽查取締勤務，異議人是由南
    向北行駛，是紅燈亮起後，異議人才通過，我開單舉發，異
    議人是紅燈之後才進入交岔路口，不是進入路口之後燈號才
    變成紅燈，當天我舉發至少5件以上，詳細件數我不記得了
    。當天異議人有打電話到派出所，之後又有監理站的申訴書
    ，所以我有印象。我確定異議人闖紅燈。我當時有告訴異議
    人闖紅燈。我從事警員職務工作18年，我沒有誤認的可能等
    語 (見本院卷第13、14頁)。參以證人乙○○○○與異議人
    間，不僅未有任何怨隙，且係毫不相識之人，衡情證人應無
    設詞攀誣，或是虛構違規事實以陷害異議人之理。且參以前
    揭證言應無誤看或誤為判斷之可能。何況警員執行公務時，
    本身即受有行政懲處責任之監督，且其到庭具結作證，更係
    以刑事責任擔保其證言之真實性，故證人乙○○○○之上開
    證述內容，以及其所記錄舉發之本件違規事實，經核應無不
    可採信之處。因之，異議人於前述時、地，駕駛上開車輛之
    違規行為，應可認定。其次，交通勤務警察或依法令執行交
    通稽查任務人員，開單舉發違反道路交通管理處罰條例所列
    之違規事實，經公路主管機關或警察機關所為之裁決處罰，
    本質上為行政處分，係公務員基於職務上權力，依法就特定
    之具體事件所為具公法上效果之單方行政行為。而根據公務
    員為公法上行為具有公信力之原則，立法者乃於道路交通管
    理處罰條例法規中制訂相關規定，使交通勤務警察或依法令
    執行交通稽查任務人員，在特殊情形下，當場不能或不宜攔
    截製單舉發時，得當機處置而就違規適時予以逕行舉發（參
    見道路交通管理處罰條例第7條之2之規定），以達成維護交
    通秩序安全及公共安全之行政目的。反之，若謂公務員一切
    行政行為，均需預留客觀證據以證明其所認定之事實為真實
    ，則國家行政勢必受到相當程度之阻礙，而且相關行政目的
    亦難以順利達成，故刑事訴訟法中就犯罪證據有關之規定，
    與屬於行政秩序罰之交通違規裁罰本旨不相符合之部分，自
    不在得以準用之列。從而，交通違規行政爭訟之舉證責任原
    理，應非如刑事案件中，必須超越任何合理懷疑，始可為有
    罪判決之嚴格證明程度，而係應與民事訴訟之舉證責任原理
    相類似，亦即，基本上應就行政機關與人民所各自主張有利
    於己之事實，分配其應盡之舉證責任，而非逕予適用刑事訴
    訟上之「無罪推定」原則，此觀諸行政訴訟法第136條，規
    定行政訴訟程序準用民事訴訟法第277條舉證責任分配原則
    之立法意旨，即可明瞭。故就本件違規事實之發生過程而言
    ，並無任何如照片或錄影影像等直接物證可供參考，然因前
    述證人乙○○○○已就本件違規情節證述明確，且其所為之
    上開證述內容，經核亦無不可採信之處，而交通勤務警員本
    身之親自見聞，即係交通違規事件之相關事證之一，如能確
    認執勤警員並無誤看或誤為判斷之情形時，則該執勤警員之
    證詞內容及其所舉發之違規情節，當可作為交通違規事實之
    認定基礎，並非必須另有其他直接且客觀之證據存在，始得
    以確認違規事實。此外，異議人亦未能提供相關事證，以供
    本院判斷其所辯稱之情節，且其亦未就執勤警員之舉發有誤
    ，提出合理事證以供調查，本院又核無任何其他相關事證，
    足資證明執勤警員確有捏造事實違法取締之情事，故證人乙
    ○○○○本其維護交通秩序及行車安全等職責所為之本件交
    通違規舉發，自應予以採信。此外，公務員之一切行政行為
    ，假如均需預留充分之直接且客觀之證據，以證明其所認定
    之事實為真，則國家行政勢必受到相當程度之阻礙，且相關
    行政目的亦難以迅速及順利達成，故交通勤務警察舉發交通
    違規事件時，只需其親眼所見而得以認定駕駛人確有違規行
    為，則其便可當機予以攔查舉發。而交通勤務警察於法院調
    查時，親自到庭具結作證所為之證詞內容，即屬重要之證據
    資料，假若證述內容經核並無不合常理之處，則該交通勤務
    警察本其維護交通秩序及行車安全等職責所為之違規舉發，
    即無不加以採信之道理。
五、異議人前述違規事實，係違反處罰條例第53條第1項之規定
    ，已如前述。揆諸上開說明，原處分機關據此引用前開法條
    第53條第1項及第63條第1項第3款，並參酌違反道路交通管
    理事件統一裁罰基準表，裁處異議人2700元，並予記違規點
    數3點於法尚無違誤。
六、綜上所述，異議人於前述時、地，駕駛自小客車行經有燈光
    號誌管制之交岔路口時，有闖紅燈之違規事實既可認定，足
    認異議人異議內容，並無理由，應予駁回。
七、據上論斷，應依道路交通案件處理辦法第19條，裁定如主文
    。
中　　華　　民　　國　　96　　年　　8　　月　　27　　日
　　　　　　　　　　　　　交通法庭法　官　蔡直青
以上正本證明與原本無異。
如不服本裁定，應於收受送達後5日內向本院提出抗告狀。（應
附繕本）
        　　　　　　　　　　　　　書記官　劉鴻瑛
中　　華　　民　　國　　96　　年　　8 　　月　　30　　日
